【裁判字號】    95,簡上,256
【裁判日期】    950912
【裁判案由】    傷害
【裁判全文】
臺灣高雄地方法院刑事判決             95年度簡上字第256號
上  訴  人  乙○○
即  被  告
上列上訴人因被告傷害案件，不服本院高雄簡易庭中華民國95年
1 月26日95年度簡字第530 號第一審簡易判決（聲請簡易判決處
刑案號：95年度偵字第1528號），提起上訴，本院合議庭第二審
判決如下：
    主  文
原判決撤銷。
乙○○共同連續傷害人之身體，處拘役伍拾日，如易科罰金，以
銀元佰元即新臺幣玖佰元折算壹日。
    事  實
一、緣吳財長（經本院判決公訴不受理）與丁○○○、丙○○、
    戊○○係鄰居關係，渠等屢因盆栽、曬衣架放置問題發生糾
    紛，致雙方心生不滿。乙○○於民國94年4 月4 日17時30分
    許，與吳財長、吳哲賢（經本院判決公訴不受理）前往高雄
    縣鳳山市○○街86號之譚家理論，並要求丙○○、戊○○將
    盆栽、曬衣架搬除，雙方發生口角，乙○○、吳財長、吳哲
    賢3 人竟基於傷害之概括犯意聯絡，先共同徒手毆打戊○○
    雙方隨即互毆，丙○○見狀，持木棍欲保護戊○○，吳哲賢
    復與丙○○發生拉扯，隨即吳財長及吳哲賢並與上前攔阻之
    丁○○○拉扯，乙○○繼之又以隨手拾起路旁之磚塊丟擲丁○○○頭部，致戊○○受有頭部外傷疑腦震盪、右頭部頂皮
    挫傷、左肘擦傷、右手背挫擦傷、左肩岬部挫傷之傷害，丁○○○受有頭部外傷疑腦震盪、頭頂部挫瘀腫、左肘擦挫傷
    、右眼眶挫瘀腫之傷害，丙○○受有左臉頰挫紅腫之傷害。
二、案經丁○○○、丙○○、戊○○訴由高雄縣政府警察局鳳山
    分局報請台灣高雄地方法院檢察署檢察官偵查起訴。
    理  由
壹、程序方面
一、按告訴乃論之罪，告訴人於第一審辯論終結前，得撤回其告
    訴，又按對於共犯之1 人告訴或撤回告訴者，其效力及於其
    他共犯，刑事訴訟法第238 條第1 項、第239 條前段分別定
    有明文。查共犯吳財長、吳哲賢因本件傷害案件經檢察官另
    提起公訴，而於95年1 月27日與告訴人邱鳳珠、丙○○、戊○○達成和解，告訴人並於同日撤回告訴，有調解筆錄及撤
    回告訴狀1 份附卷可稽。惟本案被告乙○○已於95年1 月26
    日經本院第一審簡易判決處刑量處拘役50日，在刑事通常訴
    訟程序，第一審辯論終結後，案件尚未判決，其訴訟繫屬尚
    在，猶不得撤回告訴，則舉輕以明重，在刑事簡易程序，案
    件既經判決而終結，其案件之繫屬已不存在，自無法撤回告
    訴。是告訴人對共犯吳財長、吳哲賢撤回告訴之效力自不及
    於被告乙○○，本院仍應就本案為實質審理，合先敘明。
二、本件被告乙○○所犯係死刑、無期徒刑、最輕本刑為3 年以
    上有期徒刑以外之罪，其於準備程序中就被訴事實為有罪之
    陳述，經法官告知簡式審判程序之旨，並聽取公訴人、被告
    之意見後，本院認為適宜進行簡式審判程序，由合議庭裁定
    改依簡式審判程序審理，合先敘明。
貳、實體方面
一、上訴人即被告乙○○上訴意旨略以：同案被告吳財長、吳哲
    賢已與告訴人達成和解，由告訴人具狀向法院撤回告訴，法
    院因而以95年度易字第88號為不受理判決，告訴人既已撤回
    對吳財長、吳哲賢之告訴，原審即應對被告為不受理判決，
    竟為實體判決，顯有重大違誤等語。
二、訊據被告乙○○對於上開犯行坦承不諱，核與共犯吳財長、
    吳哲賢於警詢、偵查之供述相符，並經告訴人丁○○○、丙○○、戊○○於警詢、偵查中指訴綦詳，且有大東醫院94年
    4 月5 日診斷證明書3 份在卷可稽，足認被告出於任意性之
    自白與事實相符，從而，本件事證明確，被告犯行堪以認定
    ，應予依法論科。
三、查被告乙○○行為後，刑法於94年2 月2 日經總統令修正公
    布，於95年7 月1 日施行，而比較新舊法時應就罪刑有關之
    共犯、未遂犯、想像競合犯、牽連犯、連續犯、結合犯，以
    及累犯加重、自首減輕暨其他法定加減原因（如身分加減）
    與加減例等一切情形，綜其全部罪刑之結果而為比較（最高
    法院95年5 月23日刑事庭第8 次會議決議參照）。經查：
  (一)本次修正刑法第277 條第1 項傷害罪法定刑之種類雖未變動
    ，惟罰金刑部分，被告行為時之罰金罰鍰提高標準條例第1
    條前段規定「依法律應處罰金、罰鍰者，就其原定數額得提
    高為2 倍至10倍」及修正前刑法第33條第5 款規定「主刑之
    種類如下：五、罰金：1 元以上」，該罪之罰金刑為銀元1
    元以上、銀元1,000 元以下，若換算為新臺幣為新臺幣30元
    以上、30,000元以下。依修正後刑法施行法增訂第1 條之1
    規定，「中華民國94年1 月7 日刑法修正施行後，刑法分則
    編所定罰金之貨幣單位為新臺幣。94年1 月7 日刑法修正時
    ，刑法分則編未修正之條文定有罰金者，自94年1 月7 日刑
    法修正施行後，就其所定數額提高為30倍。但72年6 月26日
    至94年1 月7 日新增或修正之條文，就其所定數額提高為3
    倍」，及刑法第33條第5 款修正為「主刑之種類如下：五、
    罰金：新臺幣1,000 元以上，以百元計算之」之規定，而刑
    法第277 條自72年6 月26日後迄未修正，是依修正後之刑法
    第277 條第1 項傷害罪所得科處之罰金刑為新臺幣1,000 元
    以上、新臺幣30,000元以下。比較新舊法，應以被告行為時
    之刑法較有利於被告。
  (二)刑法第28條共犯修正施行前規定「2 人以上共同實施犯罪之
    行為者，皆為正犯」，修正施行後規定「2 人以上共同實行
    犯罪之行為者，皆為正犯」，修法後將完全未參與犯罪行為
    之實行之陰謀共同正犯及預備共同正犯刪除。而本件被告與
    吳財長、吳哲賢對於傷害犯行有犯意聯絡及行為分擔，且已
    著手於犯罪行為，屬實行傷害犯行之正犯，不論依修正前之
    刑法第28條，或修正後之刑法第28條之規定，均構成共同正
    犯，對被告而言並無有利或不利之情形，自不生新舊法比較
    之問題，應逕依修正前之刑法第28條，論以共同正犯。
  (三)被告行為後業已刪除刑法第56條連續犯之規定，被告所犯數
    次施用第一級毒品犯行，即應論以數罪分論併罰，此刪除雖
    非犯罪構成要件之變更，但顯已影響行為人刑罰之法律效果
    ，自屬法律有變更，依新法第2 條第1 項規定，比較新、舊
    法結果，仍應適用較有利於被告之行為時法律即修正前刑法
    第56條論以連續犯。
  (四)被告於行為時之刑法第41條第1 項前段原規定：「犯最重本
    刑為5 年以下有期徒刑以下之刑之罪，而受6 個月以下有期
    徒刑或拘役之宣告，因身體、教育、職業、家庭之關係或其
    他正當事由，執行顯有困難者，得以1 元以上3 元以下折算
    一日，易科罰金。」，被告行為時之易科罰金折算標準，業
    據修正前罰金罰鍰提高標準條例第2 條前段規定，就其原定
    數額提高為100 倍折算1 日，則本件行為人行為時之易科罰
    金折算標準，應以銀元300 元折算1 日，經折算為新臺幣後
    ，應以新臺幣900 元折算為1 日。惟95年7 月1 日施行之刑
    法第41條第1 項前段則規定：「犯最重本刑為5 年以下有期
    徒刑以下之刑之罪，而受6 個月以下有期徒刑或拘役之宣告
    者，得以新臺幣1,000 元、2,000 元或3,000 元折算1 日，
    易科罰金。」，比較修正前後之易科罰金折算標準，以95
    年7 月1 日修正公布施行前之規定，較有利於被告，則應依
    刑法第2 條第1 項前段，適用修正前刑法第41條第1 項前段
    規定，定其折算標準。
  (五)綜合全部罪刑比較之結果，依刑法第2 條第1 項從舊從輕原
    則之規定，以舊法之規定有利於被告，自應適用修正前之刑
    法處斷。
四、核被告乙○○所為，係犯修正前刑法第277 條第1 項之傷害
    罪。被告與吳財長、吳哲賢就上開傷害犯行，有犯意聯絡及
    行為分擔，均為共同正犯。被告與吳財長、吳哲賢基於傷害
    告訴人丁○○○、丙○○、戊○○之概括犯意聯絡，先由被
    告及吳財長、吳哲賢共同以徒手毆打告訴人戊○○，繼之由
    吳財長、吳哲賢毆打告訴人丙○○、丁○○○、被告再以磚
    塊丟擲告訴人丁○○○，均時間緊接，犯罪構成要件亦均相
    同，顯係基於概括犯意反覆為之，為連續犯，應依刑法第56
    條之規定論以一罪，並加重其刑。
五、原審予以論罪科刑，固非無見。惟查：被告與吳財長、吳哲
    賢先後以徒手毆打戊○○、丙○○、丁○○○及以磚塊擲傷
    丁○○○，所侵害者非同一法益，原審認為被告所為係一個
    單一行為，並論以想像競合犯，容有未洽。被告上訴雖無理
    由，已如前述，惟原審判決既有上開瑕疵，自應由本院管轄
    之第二審合議庭將原判決予以撤銷改判。
六、爰審酌被告乙○○已成年，應知在現代民主法治社會中，對
    於任何糾紛之解決，應本諸理性、和平之手段與態度為之，
    竟僅因細故爭執，率而使用暴力之方式以對，破壞社會安寧
    秩序，並致使告訴人有傷害，行為實不足取，迄今仍尚未與
    告訴人達成和解，惟念及被告於本院審理時坦承犯行，尚有
    悔意等一切情狀，酌情量處如主文所示之刑，並諭知易科罰
    金之折算標準。又被告用以丟擲告訴人丁○○○之磚頭，為
    被告隨手拾得，並非被告所有，業經被告陳明在卷，爰不予
    宣告沒收，附此敘明。
據上論斷，應依刑事訴訟法455 條之1 第1 項、第3 項、第369
條第1 項前段、第364 條、第273 條之1 、第299 條第1 項前段
，刑法第2 條第1 項前段、修正前刑法第28條、第277 條第1 項
、第56條、第41條第1 項前段，罰金罰鍰提高標準條例第1 條前
段、修正前罰金罰鍰提高標準條例第2 條，現行法規所定貨幣單
位折算新台幣條例第2 條，判決如主文。
本案經檢察官甲○○到庭執行職務。
中    華    民    國    95    年    9     月    12    日
                  鳳山刑事第1 庭審判長法  官  陳志銘
                                      法  官  林永村
                                      法  官  林芳華
以上正本證明與原本無異。
如不服本判決，應於判決送達後10日內，向本院提出上訴狀。
中    華    民    國    95    年    9     月    12    日
                                      書記官  黃靖媛
附錄本案論罪科刑法條全文：
刑法第277 條第1項
傷害人之身體或健康者，處3 年以下有期徒刑、拘役或1,000 元
以下罰金。


司法院資訊處製作；財團法人民間司法改革基金會備份。
